【裁判字號】    98,軍上,4
【裁判日期】    980730
【裁判案由】    過失致死
【裁判全文】
臺灣高等法院臺南分院刑事判決           98年度軍上字第4號
上  訴  人
即  被  告  甲○○
上列上訴人因過失致死案件，不服國防部高等法院高雄分院98年
上訴字第22號中華民國98年5月25日第二審判決（起訴案號：國
防部南部地方軍事法院檢察署97年偵字第198號），提起上訴，
本院判決如下：
    主  文
上訴駁回。
    理  由
一、按被告不服高等軍事法院宣告有期徒刑之上訴判決者，得以
    判決違背法令為理由，向高等法院提起上訴，為軍事審判法
    第181條第5項所明定，又依同法第206條第1項但書規定：「
    上訴最高法院或高等法院之案件，準用刑事訴訟法關於上訴
    第三審之規定。」，亦即法院受理軍事法院移送審判之上訴
    案件為法律審，應依刑事訴訟法關於上訴第三審之規定辦理
    。如果上訴理由狀並未依據卷內訴訟資料，具體指摘原判決
    不適用何種法則或如何適用不當，或所指摘原判決違法情事
    ，顯與法律規定得為第三審上訴理由之違法情形不相適合時
    ，均應認其上訴為違背法律上之程式，予以駁回。
二、上訴意旨略以：
（一）被告於案發之初即97年4月4日於臺南市警察局第二分局調
      查時陳稱：「我肇事後當時我很慌，我立即打電話給我朋
      友勇哥……並告訴勇哥我與人發生車禍，後我請勇哥陪我
      到派出所投案。」於同日臺南市○○○道路交通事故談話
      紀錄時稱：「肇事後我就到朋友勇哥那去，跟他說我發生
      車禍請他一同陪我去發生地的派出所報案……」等語。
（二）又被告於國防部南部地方軍事法院98年2月25日審理時陳
      述：「（審判長問：案發後你到哪裡去報案？報案時間和
      肇事時間相隔多久？）我先開車去找朋友，到朋友那邊車
      子就壞了開不動，我們是去民權路二段的派出所報案，員
      警告訴我們說那不是他們管區，所以就叫計程車到二分局
      的博愛所報案。到博愛所的時間約凌晨3點。」
（三）因本案最大爭點在於被告離開事故現場有無肇事逃逸之故
      意？此為主觀不法構成要件，而由被告上開第（一）點之
      陳述可知，被告前往派出所報案，係其主動要求朋友乙○
      ○陪同前往，並非其離開事故現場後，與友人乙○○相約
      見面商議後始前往報案；而由被告上開第（二）點之陳述
      可知，離開事故現場後至報案，期間已間隔1小時以上，
      並非離開事故現場後即刻報案，係因被告到二分局的博愛
      所報案前，必須先花些許時間到達與黃志遠相約之地點，
      嗣又經歷車子壞了，必須另行找交通工具之遲延，再來又
      有跑錯管轄派出所之延誤，因此，其始無法離開事故現場
      後即刻報案。原審未經傳訊乙○○到庭調查，復未說明何
      以被告前開陳述不加以採納之理由，無證據即自行認定被
      告係與乙○○相約商議後始前往報案，且以被告肇事後逃
      逸後至報案，期間已間隔1小時以上，並非離開事故現場
      即刻報案，是其行為當時已具有逃逸之故意甚明，進而認
      定被告有肇事逃逸之故意，是以可知，原審判決顯有於審
      判期日應行調查之證據未予調查及判決不載理由之判決當
      然違背法令之情形，亦有判決不適用法則之違背法令之違
      誤。
三、查原判決認定上訴人於97年4月3日22時許，駕駛其母李阿里
    1225-SR號自用小客車外出，於翌日凌晨1時30分許，沿臺南
    市○○區○○路由南向北方向行駛，途經該路段與友愛街口
    之閃光黃燈號至交叉路口時，撞及由莊紘興騎乘，並搭載郭
    鴻銘沿友愛街自西往東違規行駛之733-CHR號重型機車，致
    渠等人車倒地，郭鴻明受有左肩、背部等多處擦傷，莊紘興
    則受有頭部外傷併顱骨內出血等傷害不治死亡等肇事經過，
    及未留置現場即逕自駕車離開車禍現場等情，分經上訴人於
    警訊、臺南市○○○道路交通事故談話紀錄表、一審及原審
    審理時自承犯行，並經證人郭鴻銘於偵查時證述甚詳，結證
    在卷，且有道路交通事故調查報告表(一)(二)2紙、道路交通事
    故現場圖1紙、97年4月4日道路交通事故肇事人自首情形紀
    錄表、臺南市○○○道路交通事故照片38張、臺灣臺南地方
    法院檢察署97年4月6日莊紘興相驗屍體證明書1份、法醫驗
    斷書1份、相驗照片10張、臺南市警察局97年4月10日勘察報
    告1份、臺南市警察局97年6月5日南市警二刑字第097421771
    50號函1份、臺南市警察局指揮中心受理110報案紀錄單1份
    、臺南市97年4月4日1時33分49秒119報案錄表1份、臺灣省
    臺南區車輛行車事故鑑定委員會97年10月2日南鑑字第09759
    02866號函所附鑑定意見書1份、臺灣省車輛行車事故覆議鑑
    定委員會97年11月19日覆議字第0976204362號函1份、一審
    法院98年2月25日勘驗筆錄1份等在卷可稽。爰撤銷國防部南
    部地方軍事法院第一審判決，改判論處上訴人「駕駛動力交
    通工具肇事，致人死傷而逃逸」罪刑，已於判決中敘明所憑
    之證據及認定之理由，並對被告否認犯罪之辯詞，如何不足
    採信，均已依據卷內資料詳予指駁。所為之事實認定及得心
    證理由，俱有卷內各證據資料可稽，從形式上觀察，原判決
    並無任何違背法令之處。
四、按證據之取捨，事實審法院有自由判斷之權，故判斷證據如
    不違背一般經驗法則，即不得指為違法。又證據已在審判期
    日顯出於審判庭，經法院就其是否可信為直接調查者，即得
    採為判決之依據（參照最高法院七十一年台上字第六一四０
    號判例）。本件上訴人於原審並未聲請傳訊「乙○○」，亦
    未提供「乙○○」之年籍資料以供參酌，且原審審判期日調
    查證據完畢前審判長問上訴人尚有何證據調查，上訴人亦答
    無（原審卷63頁），原審未予傳訊，要難謂有應於審判期日
    調查之證據未予調查之違法。上訴意旨指摘之各節，置原判
    決上開明確論斷於不顧，對原審取捨證據及證明力判斷之審
    判職權行使，任憑己見，或就同一證據資料為相異之評價，
    或就不影響於判決本旨事項再為事實上之爭辯，均與法律規
    定得為第三審上訴理由之違法情形不相適合，其上訴為違背
    法律上之程式，應予駁回。
據上論斷，應依軍事審判法第206條第1項、刑事訴訟法第395條
前段，判決如主文。
中    華    民    國    98    年    7     月    30    日
                  刑事第五庭    審判長法  官  楊明章
                                      法  官  顏基典
                                      法  官  楊子莊
以上正本證明與原本無異。
不得上訴。
                                      書記官  王全龍
中    華    民    國    98    年    7     月    30    日
附錄本判決論罪科刑法條
中華民國刑法第185條之4
（肇事遺棄罪）
駕駛動力交通工具肇事，致人死傷而逃逸者，處6月以上5年以下
有期徒刑。


司法院資訊處製作；財團法人民間司法改革基金會備份。
